【裁判字號】    98,破,7
【裁判日期】    981030
【裁判案由】    宣告破產
【裁判全文】
臺灣高雄地方法院民事裁定                 98年度破字第7號
聲  請  人  甲○○○
                      台北市大.
關  係  人  言益企業有限公司
法定代理人  甲○○○
上列聲請人聲請宣告言益企業有限公司破產事件，本院裁定如下
：
    主  文
聲請駁回。
聲請程序費用由聲請人負擔。
    理  由
一、聲請意旨略以：關係人言益企業有限公司（下稱言益公司）
    因經營不善，無法繼續營業，經高雄市政府97年9 月26日府
    建公字第09700690230 號函核准解散登記，並經本院於民國
    98年4 月3 日以98年度審司101 字第14894 號函准聲請人甲
    ○○○就任清算人在案。茲因清算期間經債權人申報債權後
    ，言益公司只有積欠營利事業所得稅及營業稅款新臺幣（下
    同）4,379,92 0元及勞保費26,973元；惟因經聲請人檢查言
    益公司現存之資產僅價值16 0,000元，顯不足清償已申報之
    稅捐債權，且言益公司之債權人只有1 人，並無多數債權人
    存在，是否符合破產宣告之要件，於法律上尚有疑義，為此
    ，爰依公司法第89條第1 項及破產法第57、58條規定，聲請
    宣告相對人破產等語。
二、按，破產，對債務人不能清償債務者，宣告之；又有限公司
    財產不足清償其債務時，清算人應即聲請宣告破產，破產法
    第57條第1 項、公司法第113 條準用同法第89條第1 項固分
    別定有明文。惟破產宣告之目的，在使全體債權人獲得公平
    滿足，其實質要件除須債務人不能清償債務外，尚須有多數
    債權人之存在為前提，如債權人僅有一人，既與第三人無涉
    ，自無聲請破產之必要，有最高法院65年臺抗字第325 號判
    例之意旨可資參照。又稅捐之徵收，優先於普通債權，稅捐
    稽徵法第6 條第1 項亦有明文，故破產宣告前之稅捐，屬應
    優先受償之破產債權；再者，破產程序乃為債務人在經濟發
    生困難，而無法以清償能力對全部債權人清償時，強制將全
    部財產依一定程序為變價及公平分配，使全部債權人滿足其
    債權為目的之一般執行程序。是以，聲請宣告破產事件需破
    產人財產扣除有別除權之債權及財團費用後，尚有餘額可供
    債權人分配，方有宣告破產之實益。法院就破產之聲請，應
    依職權為必要之調查，倘債務人確係毫無財產可構成破產財
    團，或債務人之財產不敷清償破產財團之費用及財團之債務
    ，無從依破產程序清理其債務時，得以無宣告破產之實益，
    裁定駁回聲請。
三、經查，本件聲請人主張言益企業有限公司現有資產顯不足以
    抵償負債等情，業據其提出財政部高雄市國稅局函、勞工保
    險局函、保險費暨滯納金欠費清表、清算期前資產負債表、
    財產目錄明細表、租稅債權明細表、債權人清冊、股東會議
    決議錄、股東同意書為證。而依聲請人提出之債權人清冊所
    載，其主要之債權人為財政部高雄市國稅局之稅捐債權，其
    性質係屬得優先於破產債權受償，得不依破產程序行使具有
    別除權性質之債權；至勞工保險局之債權，性質上亦屬於對
    國家之費用，縱認非屬同一債權人，而為一般債權人，言益
    公司之一般債權人亦僅一人。又言益公司之資產合計僅價值
    160,000 元，而財政部台北市國稅局之稅捐債權即高達4,37
    9,920 元，則言益公司宣告破產後，其財產尚不足以清償前
    開稅費，若再宣告破產，尚須優先支付破產財團之管理、變
    價及分配所生之費用等財團費用，將使破產財團財產更形減
    少，徒使稅捐債權減少分配，是依前揭說明，本件難認有破
    產之實益及必要。從而，聲請人聲請宣告關係人言益公司破
    產事件，即無理由，應予駁回。
四、依破產法第5 條、民事訴訟法第95條、第78條，裁定如主文
    。
中    華    民    國    98    年    10    月    30    日
                  民事第四庭    法  官  郭文通
以上正本係照原本作成
如對本裁定抗告須於裁定送達後10日內向本院提出抗告狀，並繳
納抗告費新臺幣1,000元
中    華    民    國    98    年    10    月    30    日
                                書記官  卓榮杰


司法院資訊處製作；財團法人民間司法改革基金會備份。
